【裁判字號】    89,台上,6630
【裁判日期】    891102
【裁判案由】    違反毒品危害防制條例
【裁判全文】
最高法院刑事判決                              八十九年度台上字第六六三○號
    上  訴  人  甲○○
右上訴人因違反毒品危害防制條例案件，不服台灣高等法院台南分院中華民國八十九
年八月二日第二審更審判決（八十九年度上更(二)字第二六號，起訴案號：台灣台南地
方法院檢察署八十五年度偵字第一七四○號），提起上訴，本院判決如左：
    主  文
原判決撤銷，發回台灣高等法院台南分院。
    理  由
本件原判決認定上訴人甲○○曾因違反麻醉藥品管理條例，經（台灣台南地方）法院
判處有期徒刑四月確定，於民國八十二年四月二日執行完畢。又基於意圖營利之概括
犯意，以如原判決附表所示之時間、地點、次數、數量、金額，販賣毒品海洛因予許
家彰、沈平輝、戈林、葉富雄、葉明志等人（以上五人已另結）。嗣於八十五年一月
三十一日下午三時十分許，與許家彰在台南市○○路○段與新樂路口同時為警查獲，
並扣得海洛因一小包（淨重零點一九公克）及其所有供販賣毒品海洛因聯絡之代號貼
紙一張等情。因而撤銷第一審不當科刑判決，改判仍論處上訴人以連續販賣毒品（累
犯，處無期徒刑，褫奪公權終身）罪刑，固非無見。
惟查：(一)檢察官就連續犯之一部事實起訴者，其效力及於全部，依審判不可分之原則
，受理法院，應就全部加以審理。本件檢察官雖僅起訴上訴人連續售賣毒品海洛因予
許家彰、戈林、沈平輝三人，然卷查他案被告林世欽於警訊中曾供稱：「我住處（台
南市○○街二七號四樓之七）是甲○○所承租，我原本住在甲○○高雄縣茄萣鄉之舊
家，是甲○○叫我去，與其住在一起，幫其販賣海洛因，運送海洛因給客戶……」；
「我從八十四年十一月中旬開始搬去與甲○○住在一起，至今我已不記得幫其販賣過
幾次……」；「甲○○提供我吃住，有時還拿零用錢給我，一天最多給我新台幣三千
元……」；「我總共賣給他（指郭永斌）四次，連今天夢幻賓館這一次共五次。」。
而郭永斌於該案檢警偵訊中亦供謂：「……是甲○○留林世欽的電話給我，叫我要買
（毒）的話找林世欽買」；「我於八十五年二月二日十八時許，在台南市○○街二一
一號（夢幻賓館）前因準備向林世欽購買新台幣二千元之海洛因，而為警查獲」等語
，原審另案因而判處林世欽共同連續販賣毒品罪刑確定（見第○六五號警卷第三頁，
第一八六○號偵卷第五頁、七頁，原審更(一)卷第一三○頁至一三六頁、一三七頁、一
三八頁）。倘若無訛，上訴人售賣毒品之對象似尚有郭永斌，且上訴人與林世欽間似
亦有共犯之關係，此業為本院前次發回要旨所指摘，乃原審竟又僅認定上訴人單獨售
賣毒品予許家彰、戈林、沈平輝、葉富雄、葉明志，復未述該部分與本件起訴之部
分，有無成立連續犯之裁判上一罪，為程序法上之同一案件而為起訴效力之所及？逕
為判決，非惟認定之事實與卷存證據資料不符，有證據上之理由矛盾，且有職權調查
能事未盡及判決理由不備之違法。(二)有罪之判決書，應於理由內記載認定事實所憑之
證據及其認定之理由，刑事訴訟法第三百十條第一款定有明文。原判決事實欄認定扣
案之「代號貼紙」一張係屬上訴人所有供販賣海洛因聯絡之用。惟上訴人已始終否認
該貼紙為其所有（見第五十三號警卷第四頁；第一審第三四五號影印卷第十頁反面、
一二一頁；原審上訴字卷第四十五頁反面），而原判決亦未於理由欄說明其為上述認
定所憑之證據及理由（見原判決第六頁第八行），其率予依肅清煙毒條例第十三條第
一項規定宣告沒收，亦有違誤。(三)原判決理由認林世欽販賣毒品罪，於八十五年一月
二十日即經警查獲，而本件上訴人係於八十五年一月三十一日始供出毒品來自林世欽
，自非因其供出毒品來源而破獲林世欽販賣云云（見原判決理由一(四)）。但林世欽雖
曾於八十五年一月二十日下午一時四十分許，在台南市○○路五號大舞台保齡球館旁
為警查獲，然依當時林世欽僅經警扣得淨重○‧一八公克海洛因一包，及經警對其採
取尿液發現有嗎啡及甲基安非他命陽性反應，暨該案經法院判決認定其於八十五年一
月二十日或前二日內，在台南市某處施用毒品海洛因乙次及其另有非法吸用化學合成
麻醉藥品安非他命犯行，而林世欽又於八十五年二月二日下午五時三十分許在台南市
○○街二十七號前為警查獲其販賣海洛因、安非他命等情以觀（見原審更(一)卷第一三
○頁台灣高等法院台南分院八十五年度上訴字第一七八六號刑事判決、第一八六○號
偵查卷、第○六五號警卷），似認林世欽於八十五年一月二十日在台南市大舞台保齡
球館旁僅被警查獲施用毒品及非法吸用化學合成麻醉藥品等罪行。乃原審未調閱上訴
人該案案卷，遽認林世欽於八十五年一月二十日被警查獲其販賣毒品罪行，似嫌率斷
而難昭折服，並有調查未盡之違誤。(四)原判決附表編號（四）係記載上訴人販賣海洛
因予葉富雄之事實，該項事實亦未據檢察官起訴，原判決雖已說明得併予審判之理由
，但卻將該購毒之行為人載為葉明志（見原判決第五頁第十行以下），亦有疏誤。上
訴意旨指摘原判決不當，為有理由，應認原判決仍有撤銷發回更審之原因。又本件係
毒品危害防制條例修正施行前繫屬之案件，依修正後規定處理之。
據上論結，應依刑事訴訟法第三百九十七條、第四百零一條，判決如主文。
中      華      民      國    八十九    年     十一     月      二      日
                              最高法院刑事第十一庭
                                  審判長法官  陳  正  庸
                                        法官  陳  世  雄
                                        法官  徐  文  亮
                                        法官  吳  信  銘
                                        法官  黃  正  興
      右正本證明與原本無異
                                              書  記  官
中      華      民      國    八十九    年     十一     月      七      日


司法院資訊處製作；財團法人民間司法改革基金會備份。
